【裁判字號】    98,簡上,7
【裁判日期】    981110
【裁判案由】    侵權行為損害賠償
【裁判全文】
臺灣花蓮地方法院民事判決               98年度簡上字第7號
上  訴  人  乙○○
訴訟代理人  丙○○
被  上訴人  甲○○
上列當事人間請求侵權行為損害賠償事件，上訴人對於中華民國
97年12月22日本院花蓮簡易庭97年度花簡字第219號第一審判決
提起上訴，本院判決如下：
    主  文
原判決關於駁回上訴人後開第2項之訴部分，及該部分假執行之
聲請，並訴訟費用之裁判均廢棄。
被上訴人應再給付上訴人新臺幣玖仟壹佰元及自民國97年4月11
日起至清償日止，按年息5％計算之利息。
其餘上訴駁回。
第1、2審訴訟費用，由被上訴人負擔15％，餘由上訴人負擔。
    事實及理由
一、本件被上訴人經合法通知，未於言詞辯論期日到場，核無民
    事訴訟法第386條各款所列情形，爰依上訴人之聲請，由其
    一造辯論而為判決。
二、上訴人提起上訴，聲明1.原判決不利於上訴人部分廢棄；2.
    被上訴人應再給付上訴人新台幣（下同）167,197元及自民
    國97年4月11日起至清償日止，按年息百分之五計算之利息
    。其陳述除與原審判決書所記載者相同，予以引用外，另補
    充陳述略以：
  (一)本件車禍當時上訴人年紀尚輕，面對被上訴人責備上訴人車
    速太快至少每小時50-60公里，而被催眠罵傻了，嗣經警察
    詢問時速，就回答每小時50-60公里，且兩造於本件車禍發
    生前，均於中正路紅綠燈口等待綠燈後初起步，故上訴人車
    速疏無可能達到每小時50-60公里，當時絕不可能超過每小
    時30公里。又依被上訴人無照駕駛，且其所駕駛自用小客車
    凹陷部位為車頭保險桿，及轉彎時未禮讓直行車等事實，可
    知本件車禍係因被上訴人諸多違規行為，並撞到上訴人駕駛
    之系爭機車所致，原審認上訴人因未依規定於速限內騎乘機
    車，應負百分之40之責任，似有過高。
  (二)一般維修因不能延長系爭車輛使用年限，應作為費用處理不
    應提列折舊，故上訴人應得請求被上訴人給付全額修理費用
    43,650元。又縱提列折舊，上訴人所有系爭車輛於本件車禍
    發生時，僅使用1年，則依機車耐用年數計算扣除折舊後，
    系爭車輛零件部分修理費用應為22,338元，原審認折舊後系
    爭車輛零件部分修理費用為7,438元，其計算顯然有誤。
  (三)上訴人確實因本件車禍受有膝蓋與手肘深可見骨之傷害，而
    需受人看護換藥、洗澡、餵食，且無法外出工作，及因7、8
    月之炎熱，傷口易化膿流血水，而有換藥之必要，並購買紗
    布、消毒食鹽水、營養品等五，則上訴人必須購買藥粉及上
    開醫療用品始可換藥，此均屬常理可推斷之事，原審卻以上
    訴人無法提出證據，而認上訴人無受人看護、支出醫藥費用
    及無工作收入損失，實有未洽。
三、被上訴人未於言詞辯論期日到場，亦未提出書狀作何聲明或
    陳述。
四、本院之判斷：
    本件兩造之爭點在於：(一)兩造就本件車禍之過失比例為何？
    (二)系爭車輛零件部分修理費用是否應按耐用年數提列折舊？
    原審判決就系爭車輛零件部分予以折舊後計算之修理費用總
    金額為21,338元，有無違誤？(三)上訴人請求被上訴人給付工
    作收入損失38,000元、看護費用80,000元、創傷治療藥粉5,
    000元、補血食品13,350元，有無理由？
  (一)兩造就本件車禍之過失比例部分：
    1.按汽車行駛時，駕駛人應注意車前狀況，隨時採取必要之
      安全措施；汽車行駛至交岔路口，其行進、轉彎，應依下
      列規定：轉彎車應讓直行車先行，道路交通安全規則第94
      條第3項、第102條第1項第7款分別定有明文。
    2.經查，被上訴人於96年7月7日下午3時5分許駕駛車號7U-6
      752號自小客車，沿花蓮市○○路由北往南行駛，途經花
      蓮市○○路、明禮路交岔路口欲左轉時，適與上訴人所騎
      乘、沿花蓮市○○路由南往北方向行駛之系爭車輛發生碰
      撞之事實，有道路交通事故現場圖在卷可稽（附於本院97
      年度花交簡字第115號刑事卷宗）；次查，被上訴人於警
      詢及原審審理時供承：「..我車在左轉時是跟著前車一起
      左轉彎，當我看見對向車道中有數部機車沿中正路往北直
      行，我立即停車但其中有一部機車就撞到我車之車頭..我
      左轉中看見機車過來時離我車約有6-7公尺，...雙方碰撞
      位置於路口中；我車車頭與對方車頭發生碰撞..」（附於
      本院97年度花交簡字第115號刑事卷宗）、「當時我是轉
      彎的第二部車，第一台車已經直走，..當時兩造都是在中
      正路上停等紅燈後於綠燈起步，..」等語（見原審卷第52
      頁），上訴人於警詢中則自承：「..當我直行到明禮路口
      前時我車前方之車道中沒有車輛，我便繼續直行就當我進
      入路口中時一部自小客車的車頭出現在我前方，... 我車
      進入路口中看見對方由中正路往南並左轉彎時，我車離對
      方約有4-5公尺。...雙方碰撞位置於路口中；我車車頭與
      對方車頭發生碰撞..」等語，證人即上訴人搭載之乘客葉
      霈璇於警詢時亦證稱：「當我方車輛直行至明禮路口時，
      前方車道中並無其他車輛，我車便加速要通過明禮路，就
      當我方車輛到達路中央時，一部自小客車由中正路往南並
      左轉彎，之後我方車輛閃避不及便與對方發生碰撞」等語
      （附於本院97年度花交簡字第115號刑事卷宗），參以刑
      事卷所附道路交通事故調查報告表及車損照片顯示，兩造
      車輛撞擊受損部位均為「前車頭」，且被上訴人所駕駛之
      自用小客車車頭保險桿嚴重凹陷，車牌亦歪曲，而上訴人
      所騎乘之系爭車輛車頭之車殼亦嚴重破裂等情，則本件肇
      事路段之中正路上號誌由紅燈轉綠燈之際，被上訴人行經
      花蓮市○○路、明禮路交岔路口，欲左轉時，本應注意前
      方對向車道有無直行車輛，且汽車行經交岔路口，轉彎車
      應讓直行車先行，而上訴人亦應注意車前狀況，隨時採取
      必要之安全措施，且當時亦無不能注意之情事，被上訴人
      竟疏於注意，貿然左轉，上訴人亦疏於注意前方對向車道
      已有車輛進行左轉之事實，反而加速搶快以通行本件肇事
      路段，致使兩車相撞而生本件車禍，是被上訴人顯有轉彎
      車未讓直行車先行之過失，而上訴人亦與有未注意車前狀
      況之過失，堪以認定。本院審酌兩造前述過失程度，認被
      上訴人應負60％之過失責任，上訴人應負40％之過失責任
      。
    3.至上訴人抗辯其無超速行為等語，經查，被上訴人於原審
      審理時自承：「..車禍發生的地點就是在中正路、明禮路
      口，當時兩造都是在中正路上停等紅燈後於綠燈起步，原
      告騎乘125CC之機車如何有可能一起動就可以行車速度加
      至50、60公里...」等語（見原審卷第62頁）明確，參以
      系爭肇事路段為中正路、明禮路口處，車禍發生當時中正
      路上之紅燈初轉為綠燈，兩造均剛起步，衡情上訴人於初
      起步時應無法達到每小時50-60公里之時速，是上訴人辯
      稱車禍當時時速並未達每小時50-60公里乙情，堪以採信
      。原審認定上訴人未於速限內騎乘機車，雖有未洽，惟並
      無礙本院就兩造前開過失比例之認定。是上訴人抗辯原審
      認定上訴人應負百分之40之責任，似有過高等語，並非可
      採。
  (二)系爭車輛零件部分修理費用是否應按耐用年數提列折舊，及
    原審判決就系爭車輛零件部分予以折舊後計算之修理費用總
    金額為21,338元，有無違誤部分：
    1.按不法毀損他人之物者，應向被害人賠償其物因毀損所減
      少之價額，民法第196條定有明文。依民法第196條請求賠
      償物被毀損所減少之價額，得以修復費用為估定之標準，
      但以必要者為限，例如修理材料以新品換舊品，應予折舊
      （最高法院77年5月17日第9次民庭會議決議參照）。又修
      理材料對於物之本體而言，因其更新結果，將促成物於修
      繕後使用效能之提昇或交換價值之增加，倘逕行以新品之
      價額請求全額賠償，與舊品相較，勢將造成額外利益，與
      損害賠償僅在填補損害之原理有違，故此部分之請求，自
      非必要，應予折舊。則依上開說明，系爭車輛修理以新零
      件更換舊零件時，就車輛整體言，將有助於使用效能之提
      昇或交換價值之增加，且依上訴人所提出估價單所記載之
      零件明細（見原審卷第22頁），系爭車輛修繕項目中剎車
      系統（含諜剎盤、前叉組合諜剎油缸）、輪胎（含輪圈、
      外胎）之更新，亦有助於延長系爭車輛之使用年數，自應
      認有折舊之必要。是上訴人主張系爭車輛毋須依機車耐用
      年數計算扣除折舊等語，實不足採。
    2.次查，系爭車輛因本件車禍支出之修理費用，其中零件29
      ,750元，工資13,900元，此有估價單附卷可稽（見原審卷
      第38頁）；而系爭車輛係95年2月出廠，有行車執照影本
      可按（見原審卷第37頁），迄本件車禍發生之日即96年7
      月7日止，已使用1年5個月又6天；再依行政院所頒固定資
      產耐用年數表及固定資產折舊率表，機車之耐用年數為3
      年，依平均法之折舊率為0.333，另參酌「營利事業所得
      稅查核準則」第95條第6項規定：「固定資產提列折舊採
      用平均法或定率遞減法者，以1年為計算單位，其使用期
      間未滿1年者，按實際使用之月數相當於全年之比例計算
      之，不滿1月者，以月計」，依上述規定計算系爭車輛使
      用期間為1年5個月又6天，即應以1年6個月（即1.5年）計
      算之，則依平均法計算，扣除折舊後系爭車輛所有人所得
      請求之零件修理費為18,605元【計算公式：殘價＝取得成
      本÷（耐用年數+1）即29750÷（3+1）＝7438；折舊額＝
      （取得成本-殘價）×0.333×年數即（00000-0000）×0.
      333×1.5＝11145；00000-00000＝18605；均小數點以下
      四捨五入】，加計工資部分為13,900元，共計32,505元，
      故上訴人得請求被上訴人賠償之系爭車輛修理費用，將零
      件折舊部分予以扣除，並加計工資後，應為32,505元，堪
      以認定，逾此範圍之請求，即非有據。是原審判決系爭車
      輛零件部分予以折舊後計算之修理費用總金額為21,338元
      ，洵屬有誤。上訴人此部分所辯，堪屬可採。
  (三)上訴人請求被上訴人給付工讀薪資損失38,000元、母親照顧
    之薪資損失80,000元、創傷治療藥粉5,000元、補血食品13,
    350元，有無理由部分：
    1.工作收入損失38,000元部分：上訴人主張其於96年暑假原
      計劃於返鄉花蓮1週後，於7月10日回台北專任2個月家教
      ，以賺得學費等語，固據提出學生證影本為證（見原審卷
      第40頁），然上訴人於原審到庭自承其無法就暑假期間已
      有安排家教存在而取消之事實及每月家教薪資為19,000元
      乙節，舉證證明之（見原審卷第29頁），且上訴人亦無法
      就其因本件車禍受傷致2個月不能工作之事實，舉實證以
      圓其說，則上訴人主張其因本件車禍受有2個月薪資損害
      乙情，核不足採。
    2.看護費用80,000元部分：上訴人主張其因本件車禍在家療
      養2個月，由其母親謝美恕看護照顧，致謝美恕受有8萬元
      之薪資損失，以此作為看護費計算之基準，請求被上訴人
      給付看護費80,000元等語，固據提出謝美恕新娘秘書之證
      照及收費價目表（見原審卷第22、41頁）為證，然查，上
      訴人之傷勢無受看護之必要乙節，有行政院衛生署花蓮醫
      院97年9月9日花醫歷字第0970005808號函在卷可稽（見原
      審卷第47頁），足認上訴人看護費之支出非屬必要，是上
      訴人請求被上訴人給付本件車禍發生後2個月之看護費用
      ，核屬無據，應予駁回。
    3.創傷治療藥粉5,000元部分、補血食品13,350元部分：
      上訴人主張其因本件車禍受有多處皮肉被削去1、2公分，
      及膝蓋與手肘深可見骨之傷害，為免傷口潰爛發炎及留下
      疤痕，因而購買創傷藥粉2瓶，共計5,000元，另購買補血
      食品支出13,350元等語。按當事人已證明受有損害而不能
      證明其數額或證明顯有重大困難者，法院應審酌一切情況
      ，依所得心證定其數額，民事訴訟法第222條第2項定有明
      文。經查：上訴人因本件車禍受有臉部擦傷、左手擦傷、
      左膝擦傷、左下肢擦傷、右膝擦傷、右手擦傷、右前臂擦
      傷、右肘擦傷、左膝擦傷等傷害，且依其傷勢需每日換藥
      之事實，有診斷證明書及行政院衛生署花蓮醫院97年9月9
      日花醫歷字第0970005808號函在卷可按（見原審卷第45、
      47頁），可見原告就其因本件車禍受傷，需支出醫療用品
      費用之主張應堪信實。上訴人雖未能就其支出醫療用品費
      用之數額為舉證，惟上訴人確因被上訴人之不法侵權行為
      受有前開財產損害，本院審酌上訴人所受傷害程度等一切
      情狀，認上訴人就此部分損害請求之賠償金額於4,000元
      範圍內，核與其所受損害程度尚屬相當，依據前述說明，
      本院得逕為認定，准原告此部分之請求，逾此範圍之請求
      ，即非允當。另上訴人主張其因本件車禍受傷，購買補血
      食品支出13,350元等語，經核上訴人所稱之補血食品，難
      認係屬醫療上之必要費用，且迄未能舉證以實其說，自非
      可採。
  (四)據此計算，被上訴人因本件車禍事故應賠償上訴人之損害為
    36,505元（計算式：車輛修復費用32,505元+醫療用品費用
    4,000元＝36,505元）。逾此範圍之請求，即屬無據。
  (五)末按損害之發生或擴大，被害人與有過失者，法院得減輕賠
    償金額，或免除之，此為民法第217條第1項所明定。上訴人
    就本件車禍之發生，既與有過失，俱如前述，則依前述兩造
    過失比例計算結果，上訴人得請求被上訴人賠償之金額為21
    ,903元（計算式：36505×60％＝21903）。
五、從而，上訴人本於侵權行為法律關係，請求被上訴人給付21
    ,903元，及自97年4月11日起至清償日止，按年息5％計算之
    法定遲延利息，為有理由，應予准許。逾此所為請求，為無
    理由，應予駁回。原審就前開應准許數額其中9,100元（計
    算式：00000-00000＝9100）部分，為上訴人敗訴之判決，
    並駁回其假執行之聲請，尚有未洽，上訴意旨求予廢棄改判
    被上訴人應再給付上訴人9,100元及法定遲延利息，為有理
    由，爰由本院予以廢棄改判如主文第2項所示。至於上訴人
    之請求不應准許部分，原判決為上訴人敗訴之判決，並駁回
    其假執行之聲請，經核於法並無不合，上訴意旨求予廢棄改
    判，為無理由，應駁回其上訴。
六、上訴人雖聲請傳喚證人即其母親謝美恕，惟證人謝美恕為上
    訴人之母親，誼屬至親，所為證詞不免為附和上訴人而有偏
    頗之虞，是本院認無傳訊證人謝美恕之必要，附此敘明。
七、兩造其餘攻擊防禦方法及證據調查，核與本件判決結果不生
    影響，爰不逐一審酌論駁，併此敘明。
八、訴訟費用負擔之依據：依民事訴訟法第79條。
中    華    民    國    98    年    11    月    10    日
                        臺灣花蓮地方法院民事庭
                          審判長法  官  湯文章
                                法  官  楊碧惠
                                法  官  陳燁真
以上正本係照原本作成。
本判決不得上訴。
中    華    民    國    98    年    11    月    11    日
                            法院書記官  陳蓮茹


司法院資訊處製作；財團法人民間司法改革基金會備份。
